臺灣彰化地方法院民事判決　100年度訴字第316號
原　　　告　林再源
訴訟代理人　許智捷律師
複代理人　　蔡宜宏律師
被　　　告　黃化鰲
訴訟代理人　黃振源律師
上列當事人間請求侵權行為損害賠償事件，原告提起刑事附帶民
事訴訟（99年度交簡附民字第64號），經本院刑事庭裁定移送前
來，本院於民國100年7月14日言詞辯論終結，判決如下：
    主  文
(一)被告應給付原告新臺幣壹佰肆拾萬柒仟佰伍拾元及自民國
  99年11月23日日起至清償日止按週年利率百分之五計算之利息
  。
(二)原告其餘之訴駁回。
(三)本判決原告以新台幣肆拾柒萬玖仟壹佰壹拾柒元為被告供擔保
  後得假執行。但被告如於執行標的物拍定，變價或物之交付前
  ，以新臺幣壹佰肆拾萬柒仟佰伍拾元為原告預供擔保後，
  得免為假執行。
(四)原告其餘假執行之聲請駁回。
    事實及理由
一、原告起訴主張略以：被告於民國（下同）98年10月23日上午
    9時40分許駕駛牌照號碼A7-7637號自用小客車，沿彰化縣福
    興鄉○○村○○路由南往北方向行駛，當時氣候晴、日間自
    然光線充足，於行駛至彰化縣福興鄉○○路○段106號時逕予
    右轉路邊停車，適逢原告所騎乘牌照號碼G2T-872號之重型
    機車亦同向直行通過，二車於上開地點發生碰撞，原告人車
    倒地並受有左側遠端橈尺骨開放性骨折、頸椎椎間盤突出併
    神經壓迫及左手撕裂傷，從而，因頸椎外傷性椎間突出合併
    脊髓損傷四肢不完全癱瘓等傷害，因此，本於侵權行為損害
    賠償法則請求被告賠償(1)醫療費用：扣除被告已支付之新台
    幣（下同）80,141元後，共計支出10,366元。(2)後續診療及
    復健預估所需費用為50,000元，目前已發生可提出收據之費
    用共計為11,688元（收據附於100年5月19書狀）。(3)看護費
    用共計1,423,400元：原告受傷後住院及在家休養期間皆由
    配偶林施阿河細心照顧生活起居及復健，自不能加惠於加害
    人，參照最高法院92年度台上字第1626號裁判要旨所引用之
    榮民總醫院附設伴護服務中心之看護收費標準，每班為1,10
    0 元，每日兩班為2,200元，本件原告車禍受傷後有頸椎間
    盤突出合併脊髓損傷四肢不完全癱瘓等傷害，自98年10月23
    日起分別於彰化基督教醫院鹿基分院、彰化基督教醫院、澄
    清綜合醫院中港分院及中國醫藥大學附設醫院接受手術治療
    ，並因該第4、5頸椎外傷性椎間盤突出，合併脊椎髓損傷四
    肢不完全癱瘓，經中國醫藥大學附設醫院於99年8月2日診斷
    證明書醫囑：「…應專人照顧1年及休養復健1年…」，原告
    自得請求被告給付原告自98年10月23日迄100年8月1日止共
    計647天之看護費用共計1,423,400元（2,200元×647日＝
    1,423,400元），目前原告因頸椎脊髓傷害，無法完全恢復
    受傷前日常活動，僅能倚靠助行器協助移動且極度不穩定，
    容易跌倒，只能在家移動，對照受傷以前的活動，病人確因
    頸椎損傷導致嚴重日常生活自理活動功能及工作受限制，均
    須長期有人跟在身邊照顧。(4)精神慰撫金300萬元：原告因
    被告過失行為，受有左側遠端橈尺骨開放性骨折、頸椎椎間
    盤突出併神經壓迫及左手撕裂傷，從而，因頸椎外傷性椎間
    盤突出合併脊髓損傷四肢不完全癱瘓等傷害，前後歷經多次
    手術、住院治療，出院後除須定期回診，更因第5節頸椎外
    傷性椎間盤突出合併脊髓損傷四肢不完全癱瘓症狀，需定期
    治療，查原告29年11月15日生，年近70歲古稀之年，原身體
    健康尚得親身伺俸年近93歲（6年4月23日生）之母林蔡定，
    卻因被告一時的過失，致原告需承受一次又一次的手術，不
    僅得自身長期復健，且母亦須仰賴子孫照顧，每日老母以淚
    洗面，心理之精神折磨，實非筆墨所得形容，因此請求精神
    慰撫金300萬元(5)另自認領到第三人強制責任保險理賠1,346
    ,416元等語，求為判決：(一)被告應給付原告448萬3,766元及
    自追加起訴狀繕本送達被告之翌日起至清償日止，按週年利
    率百分之五計算之利息。(二)願供擔保請求宣告假執行。
二、被告則略以：本件車禍已經刑事判決確定不爭執，對於未來
    醫療費用支出用臆測方式估計認不妥當，另看護費用計算方
    式用診斷書上所載醫囑記載日數為請求，不妥當，且照顧者
    為原告之配偶，並非專職看護，請求金額過高，又精神慰撫
    金亦嫌過高，因被告兼職出貨員，月收入約為15,000元，小
    孩雖已成年，但仍有配偶及老父須扶養，實無力負擔等語資
    為抗辯，求為判決(一)駁回原告之訴。(二)如受不利判決，願供
    擔保請求宣告免為假執行之宣告。
三、經查：原告主張之事實業據其提出彰化縣警察局道路交通事
    故當事人登記聯單影本一份、道路交通事故現場圖影本、照
    片各一份、初步分析研判表影本一份、行車事故鑑定委員會
    鑑定影本二份為證，且本件被告因過失傷害人致重傷，為本
    院刑事庭判處有期徒刑5月，如易科罰金，以新台幣1千元折
    算1日確定在案，有本院調閱之100年度交易字第65號刑事證
    卷可稽，另本件車禍責任歸屬，亦經臺灣彰化地方法院檢察
    署檢送相關證卷送臺灣省彰化縣區車輛行車事故鑑定委員會
    鑑定，鑑定意見以：一、黃化鰲駕駛自小客車右轉路邊停車
    時，未讓右側車輛先行，並注意安全距離，為肇事原因。二
    、林再源駕駛重機車為右側直行車輛，措手不及，無肇事因
    素。是原告之主張自堪信為真實。按「因故意或過失，不法
    侵害他人之權利者，負損害賠償責任。」「不法侵害他人之
    身體或健康者，對於被害人因此喪失或減少勞動能力或增加
    生活上之需要時，應負損害賠償責任。」「不法侵害他人之
    身體、健康、名譽、自由、信用、隱私、貞操，或不法侵害
    其他人格法益而情節重大者，被害人雖非財產上之損害，亦
    得請求賠償相當之金額。」分別為民法第184條第1項前段、
    第193條第1項、第195條第1項所明定，原告依據侵權行為損
    害賠償法則，向被告請求賠償，自屬有理由。
四、惟原告請求被告賠償之費用，是否應予准許，分述為次：
  (1)醫療費用部份：原告主張扣除被告已代為墊付之80,141元
    後，共計支出10,366元，業據其提出相關單據附卷，此部分
    請求即無不可。(2)後續診療及復健預估所需費用為50,000
    元，原告起訴後且已支出可提出收據之費用共計為11,688元
    （收據附於100年5月19書狀），按「當事人已證明受有損害
    而不能證明其數額或證明顯有重大困難者，法院應審酌一切
    情況，依所得心證定其數額。」為民事訴訟法第222條第2項
    所明定，並參考中國醫藥大學附設醫院100年6月2日函覆本
    院以：「患者因第4，5頸椎外傷性椎間盤突出合併脊髓損傷
    四肢不完全癱瘓及左側遠端橈骨尺骨骨折病症於98年12月21
    日入院，98年12月24日接受手術施行第4，5頸椎外傷性椎間
    盤突出減壓加椎體間支架骨融合，於99年1月1日出院，出院
    後於門診追蹤複查並於外院接受復健治療，自98年12月14日
    至100年4月11日共至門診20次」，由其已支出之治療費用及
    治療頻率以觀，原告請求5萬元為合理。(3)另原告請求看護
    費用共計1,423,400元，因原告受傷後住院及在家休養期間
    皆由配偶林施阿河細心照顧生活起居及復健，自不能加惠於
    加害人，參照原告所提最高法院92年度台上字第1626號裁判
    要旨所引用之榮民總醫院附設伴護服務中心之看護收費標準
    ，每班為1,100元，每日兩班為2,200元，本件原告車禍受傷
    後有頸椎椎間盤突出合併脊髓損傷四肢不完全癱瘓等傷害，
    自98年10月23日起分別於彰化基督教醫院鹿基分院、彰化基
    督教醫院、澄清綜合醫院中港分院及中國醫藥大學附設醫院
    接受手術治療，並因該第4、5頸椎外傷性椎間盤突出，合併
    脊椎髓損傷四肢不完全癱瘓，經中國醫藥大學附設醫院於99
    年8月2日診斷證明書醫囑：「…應專人照顧1年及休養1年…
    」，原告自得請求被告給付原告自98年10月23日迄100年8月
    1 日止共計647天之看護費用共計1,423,400元（2,200元×
    647 日＝1,423,400元），雖被告抗辯原告之配偶非專業醫
    療人員不應給付如此高額之看護費用等語，惟客觀上原告之
    配偶已然擔負專業看護人員之重擔，致被告並無支出他項看
    護費用，另依經驗法則，親人間看護雖缺乏專業人員之看護
    專業技術，但其等盡心盡力之程度應較專業人士有過之而無
    不及，自不應任意降低評估其給付額度，此種親屬基於身分
    關係之恩惠，自不能加惠於加害人，故應比照僱用職業護士
    看護情形，認被害人受有相當於親屬看護之損害，自得以向
    加害人請求賠償，是原告此部分所請並無不當。(4)精神慰藉
    金部份：查原告受傷多處，依中國醫藥大學附設醫院99年12
    月2日函覆刑事庭（附於100年度交易字第65號卷34頁）以：
    「病人林再源，頸椎間盤因車禍，造成外傷性突出嚴重壓迫
    頸椎脊髓神經。四肢肌力介於3至4間之間，不全癱瘓、肌腱
    關節強直、巒縮，無法自行彎曲、伸直，不能拿筷子或握力
    ，拿日常生活所需物品。步履非常不穩，很容易跌倒，僅能
    依靠助行器短距離行走。需人24小時照料日常生活，依病人
    目前病況，因頸椎脊髓屬中樞神經，一旦受傷目前醫學尚無
    法恢復，因此已達重大不治或難治之傷害」，見原告受傷程
    度之嚴重性，其肉體、精神確受極大痛苦，本院斟酌實際情
    況，及兩造之身分、地位（透過稅務電子閘門查兩造財產）
    ，原告請求3百萬元，自嫌過高應予核減為130萬元，方屬公
    允，逾此數額之請求，為無理由。綜上所述，原告本於侵權
    行為規定，請求被告賠償，於2,783,766元（(1)10,366元＋
    (2)50,000元＋(3)1,423,400元＋(4)130萬元＝2,783, 766元）
    範圍內，為屬正當，又依強制汽車責任保險法第31條第1項
   規定「被保險汽車發生汽車交通事故，被保險人已為一部賠
    償者，保險人僅於本法規定之保險金額之餘額內付給付責任
    。但請求權人與被保險人約定不得扣除者，從其約定」，本
    件原告已自認請領強制汽車責任險金額為1,346, 416元，原
    告所請自應扣除上開金額後為1,437,350元（2,783,766元－
     1,346,416元＝1,437,350元），綜上所述，原告本於侵權
    行為損害賠償之規定請求被告賠償，於1,437,350元範圍內
    ，為屬正當，應予准許，其餘逾此範圍之請求，則非屬有據
    ，應予駁回。又其併請求自追加起訴狀繕本送達被告之翌日
    （即99年11月23日）起至清償日止之法定遲延利息，核無不
    合併予准許。
五、兩造陳明願供據保，聲請宣告假執行，經核其勝訴部份，合
    於法律規定，爰酌定相當擔保金額宣告之；其餘假執行之聲
    請，因訴之駁回而失所附麗，不予准許。
六、本件為附帶民事訴訟，毋須繳納裁判費，且兩造於訴訟程序
    中，亦無其他訴訟費用之支出，爰不併為訴訟費用之諭知。
中    華    民    國  100    年    7    月    28    日
                  民事第二庭    法  官  李言孫
以上正本係照原本作成。
如不服本判決，應於判決送達後20日內向本院提出上訴狀。如委
任律師提起上訴者，應一併繳納上訴審裁判費。
中    華    民    國   100    年    7     月    28    日
                                書記官  林曉汾